【裁判字號】    99,聲判,52
【裁判日期】    990630
【裁判案由】    聲請交付審判
【裁判全文】
臺灣臺北地方法院刑事裁定             99年度聲判字第52號
聲  請  人  甲○○
代  理  人  廖芳萱律師
被      告  乙○○
            丙○○
            丁○○
上列聲請人即告訴人因告訴被告等犯偽造文書罪等案件，不服臺
灣高等法院檢察署檢察長中華民國99年2 月24日以99年度上聲議
字第1526號駁回聲請再議之處分（原不起訴處分案號：臺灣臺北
地方法院檢察署98年度偵續四字第6 號），聲請交付審判，本院
裁定如下：
    主  文
聲請駁回。
    理  由
一按告訴人不服上級法院檢察署檢察長或檢察總長認再議為無理
  由而駁回之處分者，得於接受處分書後10日內委任律師提出理
  由狀，向該管第一審法院聲請交付審判；法院認交付審判之聲
  請不合法或無理由者，應駁回之，刑事訴訟法第258 條之1 、
  第258 條之3 第2 項前段，分別定有明文。本件聲請人即告訴
  人甲○○以被告乙○○、丙○○及丁○○犯偽造文書等罪嫌提
  出告訴，經臺灣臺北地方法院檢察署檢察官偵查後，於99年1
  月13日以98年度偵續四字第6 號為不起訴處分，聲請人不服，
  於法定期間內具狀聲請再議，經臺灣高等法院檢察署檢察長於
  99年2 月24日以99年度上聲議字第1526號處分書駁回聲請人再
  議之聲請。聲請人於99年3 月3 日收受前開處分書後，於99年
  3 月8 日委由律師提出刑事交付審判聲請狀，向本院聲請交付
  審判，有刑事委任狀及刑事聲請交付審判聲請狀附卷可參，復
  經本院依職權調閱臺灣高等法院檢察署99年度上聲議字第1526
  號全卷核閱無誤，是本件聲請程序係屬適法，合先敘明。
二依民國91年2 月8 日公布之刑事訴訟法第258 條之1 規定告訴
  人得向法院聲請交付審判，係此次修正刑事訴訟法新增對於「
  檢察官不起訴或緩起訴裁量權」制衡之一種外部監督機制，此
  時，法院僅在就檢察官所為不起訴或緩起訴之處分是否正確加
  以審查，以防止檢察機關濫權。依此立法精神，同法第258 條
  之3 第3 項規定：「法院就交付審判之聲請為裁定前，得為必
  要之調查」，其所謂「得為必要之調查」，係指調查證據之範
  圍應以偵查中曾顯現者為限，不可就新提出之證據再為調查，
  亦不可蒐集偵查卷以外之證據，否則將與刑事訴訟法第260 條
  之再行起訴規定混淆不清。又法院於審查交付審判之聲請有無
  理由時，除認為告訴人所指摘不利被告之事證未經檢察機關詳
  為調查或斟酌，或不起訴處分書所載理由違背經驗法則、論理
  法則或其他證據法則者外，不宜率予交付審判。至上開所謂告
  訴人所指摘不利被告之事證未經檢察機關詳為調查，係指告訴
  人所提出請求調查之證據，檢察官未予調查，且若經調查，即
  足以動搖原偵查檢察官事實之認定及處分之決定，倘調查結果
  ，尚不足以動搖原事實之認定及處分之決定者，仍不能率予交
  付審判。
三聲請交付審判意旨如附件所載。
四本院認為
(一)證人即聲請人之父王文卿於偵查中結證稱：「公司向林建榮租
  辦公室在臺北，當天天色很暗，林建榮和會計拿給我看，我向
  會計說有欠人錢就要還人家，大概在熱海飯店一樓簽的。」等
  語，參以證人王文卿提出之龍亨企業股份有限公司（下稱龍亨
  公司）股權讓渡書（下稱讓渡書）與證人即股東許萬塗、黃萬
  生、游水河、陳健明等人所持之讓渡書格式完全一致，證人即
  股東許萬塗、黃萬生、游水河、陳健明亦均結證稱，讓渡書是
  林建榮交其等簽署，均知悉了解讓渡書之內容，亦均因同意而
  簽名，被告乙○○、丙○○及丁○○均不在場等語，證人即龍
  亨公司之會計鄭雅云亦結證稱：龍亨公司實際負責人是林建榮
  ，讓渡書乃林建榮書寫後，要其繕打，發給每1 個股東等情，
  足認本件龍亨公司於90年間之股權轉讓事宜均由林建榮主導，
  讓渡書亦林建榮指示鄭雅云交予證人王文卿、許萬塗、黃萬生
  、游水河、陳健明等股東親自簽名，不論林建榮有無施用詐術
  ，均與被告乙○○、丙○○及丁○○等無涉。況依證人許萬塗
  、鄭雅云均證稱，龍亨公司實際負責人是林建榮，內帳係由鄭
  雅云聽從林建榮之指示製作，外帳則交由王文卿處理，所以聲
  請人所持剩餘股數之資料王文卿都有等語，參以龍亨公司於90
  年間支付證人王文卿主持之文卿聯合會計事務所記帳費用之支
  票影本、請款單、付款證明單等資料可知，龍亨公司於90年間
  之帳務均由證人王文卿處理，則前述證人許萬塗等股東於簽署
  讓渡書時，既均知悉了解讓渡書之內容始予簽署，以證人王文
  卿受任處理龍亨公司帳務之資格，自無不知該讓渡書內容即胡
  亂簽名之理，證人王文卿嗣後所稱其係誤認內容，不小心簽下
  云云，均無足取，自難認林建榮或被告3 人有聲請人所指詐欺
  犯行。
(二)另依證人鄭雅云證稱：股份登記是林建榮叫其去王文卿會計師
  事務所辦理的，時間應該是在90年間開完股東會後不久指示前
  往等語可知，證人王文卿、許萬塗、黃萬生、游水河、陳健明
  等股東於90年間簽署讓渡書後，林建榮立即指示鄭雅云前往證
  人王文卿主持之會計事務所辦理股權移轉事宜，參照前述說明
  ，證人王文卿、許萬塗、黃萬生、游水河、陳健明既均同意股
  權讓與，林建榮指示鄭雅云辦理股權移轉手續，亦無何偽造文
  書或使公務員登載不實犯行，遑論均未參與股權移轉相關事宜
  之被告3 人。再本件股權變動既係委由證人王文卿處理，倘實
  際登記之股數與讓渡書之約定不符，證人王文卿應早於90年間
  即已知悉，自無在林建榮死亡4 年之後，始突然上網察知之可
  能，證人王文卿此部分證言自難採信。據此，亦無從認為被告
  3 人有何偽造文書或使公務員登載不實犯行。
(三)聲請人於偵查中均主張被告3 人涉犯詐欺、偽造文書、使公務
  員登載不實等罪嫌，並無論及侵占，聲請人因不服檢察官之處
  分，任意指陳被告3人另涉犯侵占罪嫌，自屬無據。
(四)綜上所述，本件臺灣臺北地方法院檢察署檢察官所為98年度偵
  續四字第6 號不起訴處分書及臺灣高等法院檢察署所為99年度
  上聲議字第1526號處分書，其等認定事實所憑之證據，均據詳
  加調查在卷，且論證之理由均無任何違反經驗法則、論理法則
  或其他證據法則之處。聲請人未能明確提出其指訴被告等涉犯
  詐欺、偽造文書等罪之依據，僅憑其主觀臆測即認前述臺灣臺
  北地方法院檢察署檢察官及臺灣高等法院檢察署檢察官未盡調
  查義務，其請求交付審判之聲請顯無理由，參照前述說明，應
  予駁回。
五依刑事訴訟法第258條之3第2項前段，裁定如主文。
中    華    民    國    99    年     6    月    30    日
                    刑事第15庭  審判長法  官  廖紋妤
                                      法  官  黃桂興
                                      法  官  邱蓮華
上正本證明與原本無異。
本裁定不得抗告。
                                      書記官  葉宜玲
中    華    民    國    99    年    6     月    30    日

司法院資訊處製作；財團法人民間司法改革基金會備份。
